臺灣臺中地方法院民事判決 
                                     111年度中簡字第975號
原      告  陳三羿
被      告  尤町元


上列當事人間請求損害賠償事件，於民國111年5月20日言詞辯論終結，本院判決如下：                      
    主      文
原告之訴及假執行之聲請均駁回。
訴訟費用由原告負擔。
    事實及理由
一、被告受合法之通知，無正當理由，未於言詞辯論期日到場，
    經核無民事訴訟法第386條所列各款之情形，爰依原告之聲
    請，由其一造辯論而為判決。
二、原告主張：被告於民國110年3月31日17時28分許，駕駛牌照
    號碼（下同）335-EK號營業小客車，由台中市西區三民路，
    沿建國北路外側車道往公館路方向直行，行經台中市西區建
    國北路靠近公館路交岔路口前，理應注意車前狀況，並隨時
    採取必要之安全措施，依當時天候晴、暮光、柏油路面、乾
    燥無缺陷、無障礙物且視距良好，並無不能注意之情事，竟
    疏未注意車前狀況。適有原告駕TDM-7093號營業小客車(下
    稱系爭營業小客車)，於被告所駕駛車輛同車道前方停等紅
    燈，因被告之疏失而追撞告訴人所駕駛車輛之車尾部分，致
    使告訴人受有腰背挫傷之傷害。被告上開之行為，侵害原告
    之之身體、健康權及系爭營業小客車之所有權。爰依民法第
    184條、第193條第1項、第195條第1項及第196條侵權行為之
    規定，請求被告如數賠償原告下列之損失：①醫療費用：新
    台幣（下同）2097元。②車輛維修費：2萬5000元。③薪資損
    失：因車禍導致從110年4月至110年10月計6個月之期間無法
    工作，以每月3萬元計算，合計為18萬元。④其他損失：原告
    靠行於台灣行汽車行任計程車司機，自109年6月2日起每月
    繳納2萬元車款予台灣行汽車行以「租賃購車」之方式先行
    使用系爭營業用小客車，因本件車禍受傷，無法工作，無法
    依約繳納剩餘車款，遭台灣行汽車行主張歸還，原告已繳10
    期20萬元之車款無法收回。⑤精神慰撫金：10萬元。以上合
    計為50萬7097元，爰請求被告如數賠償上開金額。訴之聲明
    ：⑴被告應給付原告50萬7097元及自起訴狀繕本送達之翌日
    起至清償日止，按年息5%計算之利息。⑵願供擔保，請准宣
    告假執行。
三、按因故意或過失，不法侵害他人之權利者，負損害賠償責任
    。故意以背於善良風俗之方法，加損害於他人者亦同。違反
    保護他人之法律，致生損害於他人者，負賠償責任，民法第
    184條第1 項前段、後段、第2項，分別定有明文。上開民法
    第184條第1項規定前、後兩段為相異之侵權行為類型。關於
    保護之法益，前段為權利，後段為一般法益。關於主觀責任
    ，前者以故意過失為已足，後者則限制須故意以背於善良風
    俗之方法加損害於他人，兩者要件有別，請求權基礎相異，
    訴訟標的自屬不同（最高法院80年度台上字第3760號判決要
    旨參照）。此即民法第184 條規定係調和「行為自由」和「
    保護的權益」此兩個基本利益，區別不同的權益的保護，而
    組成侵權行為責任體系。被侵害者係他人權利時，只要加害
    人具有故意或過失，即應依民法第184條第1項前段負損害賠
    償責任。其被侵害者，非屬權利時，須加害行為係出於故意
    背於善良風俗方法（第184條第1項後段），或違反保護他人
    之法律（第184條第2項）時，被害人始得請求損害賠償。易
    言之，民法第184條第1項前段所保護的，限於權利，不及一
    般財產上之利益（純粹財產上損害、純粹經濟上損失）。一
    般財產上利益僅能依民法第184條第1項後段規定或第2 項受
    到保護。立法者所以作此「區別性的權益保護」，係鑒於一
    般財產損害範圍廣泛，難以預估，為避免責任氾濫，特嚴格
    其構成要件，期能兼顧個人行為之自由。本此而論，民法第
    184條第1項前段、後段與同條第2項所保護之客體，固有差
    別。然上開侵權行為之責任成立要件，可歸納為構成要件（
    即指構成要件該當性，組成因素包括行為、侵害權利或法益
    、造成損害及因果關係）、違法性、及故意或過失（僅係於
    民法第184條第2項情形時係推定過失，請求權人就此勿庸舉
    證而已，另第184條第1項後段須以背於善良風俗之手段），
    是為侵權行為的三層結構。
四、次按，實體法上之規範可區分為二大類，其一為基本規範或
    請求權規範，另一則為對立規範。凡能於當事人間發生一定
    之權利者，即為基本規範，亦即權利發生規範（或權利根據
    規範）；而對立規範則包括①權利障礙規範（或稱權利妨害
    規範）（即指權利成立之初妨礙其權利之效果之規定，如民
    法第71條、第72條、第87條等）。②權利消滅規範（即指實
    體法上使已發生權利歸於消滅之相關規定，如民法第309 條
    、第310條、第334條清償、免除等）。③權利排除規範（或
    稱權利受制規範）（即指實體法上對於權利人之權利行使，
    得由相對人主張一時阻卻或永久阻卻權利行使之規定，如民
    法第264條、第144條等）。所謂基本規範可理解為實體法上
    之請求權基礎（如民法第767條、第184條、第179 條等），
    主張權利存在之人，應就權利發生之法律要件之該當事實為
    舉證。而於基本規範獲證明後，則主張對立規範存在之人，
    即負有舉證之責任。此即舉證責任之基本原則，學說稱之為
    特別要件分類說（或規範說），此亦為實務上之通說（最高
    法院44年台上字第75號民事判例、69年度台上字第380號民
    事判決參照），民事訴訟法第277條之規定，亦應本諸上開
    說明以為解釋。是依上開說明，原告對於民法第184條第1項
    前段之權利發生規範事實，即被告侵權行為之事實即負有舉
    證之責任，核先敘明。
五、按刑事訴訟判決所認定之事實，固非當然有拘束民事訴訟判
    決之效力，但民事法院調查刑事訴訟原有之證據，而斟酌其
    結果以判斷事實之真偽，並於判決內記明其得心證之理由，
    即非法所不許（最高法院49年台上字第929號判例意旨參照
    ），故本院自得調查刑事訴訟中原有之證據，斟酌其結果以
    判斷其事實。經查，依台灣台中地方檢察署檢察官110年216
    75號不起訴處分書所載內容：「被告於上開偵查案件固坦承
    於上開時、地，因疏於注意車前狀況，其所駕駛之車輛有輕
    微推撞告訴人(註：即本件原告)所駕駛車輛車尾等情。惟辯
    稱:當時告訴人並未受傷等語。核與告訴人於案發後之110年
    3月31日17時56分許，警方進行A3類交通事故調查紀錄表時
    表示並未受傷，亦無補充意見等情相符，此有A3類交通事故
    調查紀錄表在卷可稽。又告訴人認被告涉有過失傷害之犯行
    ，無非係以告訴人之指述、台中榮民總醫院診斷證明書為主
    要論據。然查本件車禍發生時間為110年3月31日17時28分許
    ，而告訴人係於110年4月13日始前往台中榮民總醫院，期間
    相距13日，且告訴人於偵查中亦自承係舊傷復發，車禍發生
    之時，告訴人並未受傷已如前述，是其舊疾復發究係何因所
    致已屬有疑。是本件被告肇事之情節，縱認被告之過失駕駛
    行為，導致被告所駕駛車輛碰撞告訴人駕駛之車輛，然依現
    存之證據實難認原告因此受有前述診斷書所載之傷害。」等
    情，此有卷附之上開不起訴處書分可稽。經核與卷附之台中
    市政府警察局道路交通事故調查卷宗內附資料內容相符。是
    以，雖被告存有上開之肇事行為，系爭營業小客車受有損害
    ，惟難認原告因之受有傷害。是原告主張身體、健康受損，
    請求醫療費用、無法工作之損失，其他損失及精神慰撫金等
    項目，於法均有未合，自無理由，無從准許。
六、次查，原告並非系爭營業小客車之所有權人，該車係伊向中
    華車隊所承租乙情，業據原告陳明。卷附之台中市政府警察
    局道路交通事故調查卷宗內附交通事故補充資料表，亦載明
    系爭營業小客車之所有權人之車主為台灣行汽車行。是以，
    原告並未受有系爭營業小客車所有權受損之事實。是其此部
    分之請求，於法亦屬無據。
七、綜上所述，原告未能證明因上開肇事，而受有傷害，且其亦
    非系爭營業小客車之所有權人，則本於上開（三）之說明，
　　則原告依民法第184條、第193條第1項、第195條及第196條
    侵權行為之規定，對被告主張因身體、健康及所有權受有侵
    害而為上開之請求，於法均有未合，自無理由，應予以駁回
    ，其假執行之聲請，既失所附麗，爰一併予以馭回，而為判
    決如主文第1項所示。
八、本件原告主張法定損害賠償之原因，既未成立，則其主張損
    害賠償之範圍，本院自勿庸予以審酌，末予敘明。
九、據上論結，本件原告之訴為無理由，依民事訴訟法第436條
    第2項、第385條第1項前段、第78條，判決如主文。
中　　華　　民　　國　　111 　年　　6   　月　   1　　日
                      臺灣臺中地方法院臺中簡易庭
                                  法　官　陳添喜
以上正本係照原本作成。
如不服本判決，應於送達後20日內，向本院提出上訴狀並表明上
訴理由，如於本判決宣示後送達前提起上訴者，應於判決送達後
20日內補提上訴理由書（須附繕本）。如委任律師提起上訴者，
應一併繳納上訴審裁判費。
中　　華　　民　　國　　111 　年　　6   　月　   1　　日

                                  書記官　黃舜民